【裁判字號】    95,訴,496
【裁判日期】    950630
【裁判案由】    毒品危害防制條例
【裁判全文】
臺灣桃園地方法院刑事判決               95年度訴字第496號
公  訴  人  台灣桃園地方法院檢察署檢察官
被      告  乙○○○
選任辯護人  劉純增律師
上列被告因違反毒品危害防制條例案件，經檢察官提起公訴（94
年度偵字第19815號），本院判決如下：
    主  文
乙○○○持有第二級毒品達一定數量，處有期徒刑陸月，如易科
罰金，以佰元折算壹日。扣案之含第二級毒品大麻貳拾捌包（
總淨重貳拾點零玖公克）沒收銷燬之，包裝第二級毒品大麻所
用之包裝袋貳拾捌只（總重陸點壹陸公克），均沒收。
    事  實
一、乙○○○明知大麻係毒品危害防制條例所列管之第二級毒品
    ，未經許可不得非法販賣、意圖販賣而持有、轉讓或持有，
    竟基於持有第二級毒品之犯意，於民國94年6 月底某日，在
    桃園縣桃園市○○路桃企生活廣場停車場向友人丙○○催討
    所欠新臺幣（下同）100,000 元債務時，因丙○○無法償還
    欠款，乃以折抵債務10,000元為條件，自丙○○處取得第二
    級毒品大麻1 大包（淨重23.09 公克）而非法持有之，嗣於
    94 年10 月間某日，乙○○○在桃園縣桃園市市區某處向丙
    ○○借得電子磅秤1 台，並將上開毒品分裝為28小包（總淨
    重23.09 公克，空包裝袋總重6.16公克）後，於同年11月12
    日下午4 時20分許，持前開已分裝為28小包之大麻至桃園縣
    桃園市○○街與復興路交岔路口附近之商店購物時，為警盤
    查而查獲，並扣得其持有之第二級毒品大麻28小包（總淨重
    23.09 公克，空包裝袋總重6.16公克）。
二、案經桃園縣政府警察局移請臺灣桃園地方法院檢察署檢察官
    偵查起訴。
    理  由
甲、有罪部分：
一、訊據被告乙○○○對於在上開時、地以折抵債務10,000 元
    為條件自丙○○處取得扣案之大麻1 大包，並分裝為28小包
    （總淨重23.09 公克，空包裝袋總重6.16公克）而非法持有
    之事實坦承不諱，證人即桃園縣政府警察局保安警察隊員警
    甲○○就查獲被告持有前揭第二級毒品之經過亦於本院審理
    時證述綦詳（詳本院95年5 月16日審判筆錄），扣案之煙草
    28 包 確含第二級大麻成分（總淨重23.09 公克，空包裝袋
    總重6.16公克），有法務部調查局95年1 月17日調科壹字第
    080010510 號鑑定通知書1 紙在卷可憑（詳94年度偵字第
    19815 號卷第59頁），足徵被告出於任意性之自白與事實相
    符。本件事證明確，被告持有第二級毒品大麻之犯行洵堪認
    定。
二、按大麻為毒品危害防制條例第2 條第2 項第2 款第24項所規
    定之第二級毒品。又被告為警查獲時持有之大麻28包淨重即
    達23.09 公克，顯逾行政院依毒品危害防制條例第11條第4
    項所定「轉讓持有毒品加重其刑之數量標準」第2 條第2 款
    之第二級毒品淨重10公克以上之規定，是核被告所為，係違
    反毒品危害防制條例第11條第2 項、第4 項之持有第二級毒
    品達一定數量罪。公訴人認被告構成同條例第4 條第2 項之
    販賣第二級毒品罪，尚有未洽（詳見後述），惟因販賣與持
    有第二級毒品罪間，具高低度之吸收關係，是就起訴販賣部
    分論以持有之罪，僅係犯罪事實之一部減縮，尚無變更起訴
    法條之問題，最高法院80年台上字第2703號判決意旨亦同此
    見解，附此敘明。爰審酌被告之素行、犯罪動機、目的係購
    入後打算自己施用，查獲毒品之數量、毒品造成社會重大危
    害，犯罪後承認持有上開第二級毒品大麻之犯行等一切情狀
    ，量處如主文第一項所示之刑。扣案之煙草28包確含第二級
    大麻成分（總淨重23.09 公克），為被告所有之第二級毒品
    ，應依毒品危害防制條例第18條第1 項前段之規定沒收銷燬
    之；另扣案包裝第二級毒品大麻之包裝袋28只，既能與前揭
    第二級毒品大麻分別秤其重量，有上揭法務部調查局鑑定通
    知書1 紙在卷可稽（空包裝袋重6.16公克），則前開8 只空
    包裝袋既與前揭第二級毒品大麻無難以析離而無法個別宣告
    沒收之情事（詳最高法院92年度台上字第6911號刑事判決意
    旨可資參照），而該等分裝袋具有防止本件第二級毒品大麻
    裸露、逸出及潮濕之功用，並便於持有，且均屬於被告乙○
    ○○所有供被告持有第二級毒品大麻所用之物，應刑法第38
    條第1 項第2 款之規定，併予宣告沒收；至於電子磅秤1 台
    無證據證明係被告所有，本院自無從宣告沒收，附此說明。
乙、不另無罪之諭知部分：
一、公訴意旨另以：被告乙○○○明知大麻係毒品危害防制條例
    所列管之第二級毒品，未經許可不得擅自販賣，竟意圖營利
    ，於94年6 月底某日，以折抵債務10,000元為條件，自丙○
    ○處取得大麻28包（淨重23.09 公克），預備上網以每包1,
    000 元之價格，販賣上開毒品予不特定人，嗣於94年11 月
    12日下午4 時20分許，為警在桃園縣桃園市○○街與復興路
    交岔路口盤檢查獲，並在其身上扣得大麻28包，因認被告除
    如主文第1 項所示經本院諭知有罪之持有第二級毒品外，另
    涉犯販賣第二級毒品之罪嫌。
二、公訴人認被告涉有以上販賣第二級毒品罪嫌係以被告於警詢
    中之自白、扣案毒品及鑑定報告等資為論據。惟訊據被告乙
    ○○○堅詞否認有何犯販賣第二級毒品之犯行，辯稱：扣案
    的毒品都是伊購入要自己用的，並無販賣他人使用之犯行等
    語。
三、經查：
  (一)按被告自白不得作為有罪判決之唯一證據，仍應調查其他必
    要之證據，以查其是否與事實相符，刑事訴訟法第156 條第
    2 項定有明文，又按所謂販賣行為，須以營利之意思而販入
    或賣出，方足構成（最高法院67年臺上字第2500號、69年臺
    上字第1675號判例意旨參照）。查本件被告乙○○○雖於警
    詢中自承：大麻是丙○○給的，因為丙○○欠我100,000 元
    ，用這些大麻抵10,000元債務，我打算以每包1,000 元之價
    格在網路聊天室上賣，我在11月10日下午有在家吃過1 次大
    麻不過很臭等語（見本院95年3 月22日勘驗筆錄），然被告
    取得大麻既係因抵債而取得，已與因營利之意而販入有間，
    且被告雖於警詢自承在94年11月10日（即查獲前2 日）有施
    用過大麻，依據第二級毒品大麻之代謝速度，在採尿前4 日
    內若有施用，應可驗出陽性反應，然被告之尿液檢驗結果並
    無第二級毒品大麻反應，此有臺灣尖端先進生技醫藥股份有
    限公司之濫用藥物檢驗報告在卷可稽（同上偵查卷第55頁）
    ，是無從依被告於警詢中有瑕疵之自白證明被告有販賣第二
    級毒品之犯行。
  (二)扣案毒品及鑑定報告僅足證明被告確於為警查獲時持有該毒
     品，並不足以證明被告有販賣第二級毒品之犯行。
  (三)綜上所述，公訴人所據均不足以使本院就被告有販賣第二級
    毒品之犯行達成確信，此外，復查無其他積極證據足證被告
    確有公訴人所指上開犯行，其單純持有第二級毒品大麻之犯
    行，經本院判決有罪如主文第1 項所示之持有第二級毒品大
    麻之犯行部分，與公訴人所指販賣第二級毒品間，係具高低
    度吸收關係之實質上一罪關係，爰不另為無罪之諭知。
據上論斷，應依刑事訴訟法第299 條第1 項前段，毒品危害防制
條例第11條第2 項、第4 項、第18條第1 項前段，刑法第11條前
段、第41條第1 項前段、第38條第1 項第2 款，罰金罰鍰提高標
準條例第2 條，判決如主文。
本案經檢察官蔡孟利到庭執行職務
中    華    民    國    95    年    6     月    30    日
                  刑事第一庭  審判長法  官  曾淑華
                                    法  官  黃梅淑
                                    法  官  朱美璘
以上正本證明與原本無異
如不服本判決書應於送達後10日內向本院提出上訴狀
                                    書記官  楊鳳滿
中    華    民    國    95    年    7     月    3     日
附錄本案論罪科刑法條：
毒品危害防制條例第11條第2項
持有第二級毒品者，處二年以下有期徒刑、拘役或新臺幣三萬元
以下罰金。


司法院資訊處製作；財團法人民間司法改革基金會備份。
